【裁判字號】    98,台上,5239
【裁判日期】    980917
【裁判案由】    違反毒品危害防制條例
【裁判全文】
最高法院刑事判決            九十八年度台上字第五二三九號
上  訴  人  甲○○
選任辯護人  景玉鳳律師
            陳家良律師
上列上訴人因違反毒品危害防制條例案件，不服台灣高等法院中
華民國九十八年七月十日第二審更審判決（九十八年度上更(一)字
第二二九號，起訴案號：台灣板橋地方法院檢察署九十五年度偵
續字第五五七號），提起上訴，本院判決如下：
    主  文
上訴駁回。
    理  由
按刑事訴訟法第三百七十七條規定，上訴於第三審法院，非以判
決違背法令為理由，不得為之。是提起第三審上訴，應以原判決
違背法令為理由，係屬法定要件。如果上訴理由書狀並未依據卷
內訴訟資料，具體指摘原判決不適用何種法則或如何適用不當，
或所指摘原判決違法情事，顯與法律規定得為第三審上訴理由之
違法情形，不相適合時，均應認其上訴為違背法律上之程式，予
以駁回。本件上訴人甲○○上訴意旨略稱：(一)證人吳堯仁證稱其
於警詢時為警毆打，而上訴人係目睹吳堯仁被毆打，致心生畏懼
，始配合警方製作筆錄，此有利於上訴人之證據，究如何不足採
，原判決未予說明，自有判決不備理由之違法。(二)原判決就卷附
監察譯文之內容，先認定該譯文「未涉及證人呂明書所指與上訴
人買賣第二級毒品安非他命」之情，復又認定「與呂明書在偵查
中所為不利上訴人之證述若合符節」，對於同一監察譯文之內容
，竟為先後不同之認定，且卷內亦無呂明書與上訴人使用之00
00000000號行動電話，於民國九十五年五、六月間買賣
安非他命之監察譯文。又依九十五年四月十三日二十三時三十一
分之監察譯文，應係呂明書販賣不明物品予上訴人，而非上訴人
販賣該物品予呂明書，原判決事實認定與卷內資料並不一致。況
呂明書已坦承其於偵查中所證不實，足認上訴人並未販賣毒品。
(三)原審未實際調查呂明書偵查時陳述之真實性，僅憑其審理時之
陳述並非無疑，即率認偵查中之陳述較為可信，亦有違法云云。
惟查，本件原判決綜合全案卷證資料，本於事實審法院之推理作
用，認定上訴人有其事實欄所載之犯行，因而撤銷第一審關於上
訴人販賣第二級毒品部分之科刑判決，改判依刑法修正前連續犯
之規定，論處上訴人連續販賣第二級毒品罪刑（處有期徒刑八年
，及為相關從刑之宣告）。均已依據卷內資料，說明其所憑之證
據及認定之理由。對於上訴人否認有上開犯行，辯稱：伊未曾販
賣毒品予呂明書，伊原欲與王玉萍共同購買安非他命，由伊洽問
可為購買之管道，但嗣後並未買得；另伊並不認識「胖胖」，當
時王玉萍告知「胖胖」也要一起買，王玉萍在電話中雖提到很多
價錢，但伊不知是那一個云云，經綜合調查證據之結果，認不可
採，已分別在判決內詳予指駁，並說明其理由。又公訴意旨另以
：上訴人基於販賣安非他命之犯意，於九十五年六月八日晚間九
、十時許，由吳堯仁以其使用之行動電話門號00000000
00號撥打上訴人使用之0000000000號行動電話後，
上訴人即前往吳堯仁住處樓下，以新台幣一千元之代價販賣不詳
重量之安非他命予吳堯仁施用；復於九十五年六月十一日下午某
時許，由黃琨智以其使用之行動電話撥打上訴人使用之上揭行動
電話聯繫後，上訴人旋在不詳地點，以不詳價格販賣不詳重量之
安非他命予黃琨智；另上訴人於九十五年五月至六月期間內，除
上述經認定先後兩次出售安非他命予呂明書之行為外，尚有另一
次以相同交易條件出售安非他命予呂明書之犯行等情，因認上訴
人另涉犯毒品危害防制條例第四條第二項之販賣第二級毒品罪嫌
部分，經調查證據之結果，認此部分犯罪尚屬不能證明，並以公
訴人認此部分與上開論罪科刑之部分事實，有修正前刑法連續犯
之裁判上一罪關係，故不另為無罪之諭知，亦在判決內加以說明
。原判決所為論述，核與卷證資料相符，從形式上觀察，並無違
背法令之情形。且查：(一)認事採證、證據之取捨及證據證明力之
判斷，俱屬事實審法院之職權，苟無違背證據法則，自不能指為
違法。又供述證據前後雖有差異或矛盾，事實審法院非不可本於
經驗及論理法則，斟酌其他情形，作合理之比較，定其取捨，其
就供述證據之一部，認為真實者，予以採取，亦非法則所不許。
因之，證人供述之證據縱有差異，事實審法院依憑證人之供述證
據，斟酌其他證據，本於經驗法則與論理法則，取其認為真實之
一部，作為判斷之證據，自屬合法，不能謂所認與部分供述證據
之部分不符，即指判決有證據上理由矛盾之違法。本件原審綜合
上訴人及證人呂明書、連信華、莊啟淵、王玉萍之供述，並斟酌
卷附第一審勘驗筆錄、通訊監察譯文、通訊監察書、遠傳電信股
份有限公司行動電話門號0000000000號使用者資料及
扣案行動電話等證據，認定上訴人有本件罪行。對於上訴人之辯
解，認不足採；證人王玉萍、呂明書分別於警詢或偵查中之供述
具有較可信之特別情況；彼二人於第一審及原審翻異之供述，不
足為上訴人有利之認定。已分別在判決內詳述其認事採證、證據
取捨及判斷之理由，核與證據法則並無違背，為其職權之適法行
使，揆之上開說明，難認原審僅係依呂明書等人於偵查中片面之
證詞而為判決，自不能指為違法。(二)所謂「論理法則」，係指推
理、演繹之邏輯規則；所謂「經驗法則」，則係指吾人基於日常
生活經驗所得之定則，並非個人主觀之推測。原審斟酌上開證詞
及證物，再審酌上訴人坦認上揭監察譯文所載為其與王玉萍、呂
明書等人之通話內容屬實，而上開通話內容語意隱晦，實與一般
正常物品買賣交易有別，反與所見毒品交易之對話情形吻合等情
，因而認定上訴人確有販賣毒品之犯行，係合乎推理、演繹之邏
輯規則，尚非原審主觀之推測，難謂原判決之認定有違論理及經
驗法則。(三)吳堯仁固證稱其於警詢時為警毆打云云，惟此已為證
人連信華、莊啟淵所堅詞否認（見第一審卷第一六一、一六二、
一六七頁），且吳堯仁於第一審審判長質以「警察如何打你？」
時，答稱：「踹我吧，我忘記了，部位我忘記了，我沒有去驗傷
」等語（見第一審卷第一０六頁），所供與其於檢察官偵查中所
陳「警察打我一拳」云云不符（見第一五二九四號偵查卷第六三
頁）；而一般人於警局被警毆打，在生活經驗上乃極其特殊之事
，衡情焉有輕易忘記之理。是吳堯仁上揭所述難以採信。雖王玉
萍亦供稱：其有看到吳堯仁被警毆打云云，惟其於第一審法官質
以警察如何打吳堯仁時，答稱：「好像是用手打吳堯仁的肚子，
我轉過去看時，吳堯仁用手摀著肚子，不知是用手或是腳」等語
（見第一審卷第一一六、一一七頁），顯見王玉萍並未親眼目睹
，否則如何可能只看到吳堯仁用手摀著肚子，不知警察是用手或
腳毆打？參以王玉萍與上訴人係男女朋友，其本人亦涉及本案而
被起訴，所供難免偏頗不實，亦不足為警察確有毆打吳堯仁之證
明。再者，王玉萍於第一審審理時已具結證稱：「警察沒有打我
，警察問上訴人筆錄時，也沒有打他（即上訴人）」等語（見第
一審卷第一一五、一一九頁），而警方如欲刑求逼供，其對象理
應為上訴人本人，焉有刑求證人之理。上訴人所辯其係目睹吳堯
仁被毆打，始配合警方製作筆錄，其係被脅迫云云，顯不足信。
原判決就此部分，雖未於理由內特別加以說明，稍有疏漏，但於
判決本旨不生影響。(四)原判決理由固說明：「細譯監察譯文，呂
明書與上訴人於九十五年五月八日二十三時四十分四十二秒之對
話內容，……與呂明書在偵查中所為不利上訴人之證述若合符節
」（見原判決第七、八頁，理由乙、壹、二之(2)(3)），惟參諸原
判決理由另載：「……細究該通監聽譯文之內容，係呂明書代朋
友向上訴人表明欲購買安非他命之數量、價格，以及呂明書與上
訴人討論安非他命之價格，本即未涉及呂明書所指其本人與上訴
人買賣安非他命之情，惟已足認上訴人確能掌握若干安非他命來
源之事實，以佐證呂明書於偵查中所證非屬空穴來風。」等情（
原判決第七、八頁，理由乙、壹、二之(2)），足認原判決所稱「
呂明書與上訴人於九十五年五月八日二十三時四十分四十二秒之
對話內容，與呂明書在偵查中所為不利上訴人之證述若合符節」
一語，係指由上開監察譯文之內容，足證上訴人確有販賣安非他
命予他人之情形，而呂明書在偵查中所稱向上訴人購買安非他命
之事實，非屬空穴來風，由此得以佐證之意，並非指上訴人販賣
毒品予呂明書之事實，完全與九十五年五月八日二十三時四十分
四十二秒之對話內容相符。原判決前述理由論述，雖有欠周全之
微疵，然原判決認定上訴人販賣第二級毒品之犯行，證據仍然十
分明確（上訴人於警詢時亦坦承有販賣安非他命予他人吸食，以
賺取價差，且其使用之0000000000號行動電話，與呂
明書所使用之0000000000號行動電話於九十五年五、
六月間確有密切聯繫，亦有警詢筆錄及通聯紀錄可查。見第一五
二九四號偵查卷第十一頁、監卷三第一三二頁以下），上開微疵
尚不致動搖原審上述事實認定，於判決結果不生影響，不能指為
違法，而據為提起第三審上訴之適法理由。又原判決認定上訴人
販賣毒品予呂明書之時間為九十五年五至六月間，且未引用九十
五年四月十三日二十三時三十一分之監察譯文，作為認定犯罪事
實之依據，上訴人執持前揭九十五年四月十三日之監察譯文援為
上訴人未販賣毒品予呂明書之證明，亦同非據為提起第三審上訴
之適法理由。上訴意旨所指各節，或為單純事實之爭執；或不影
響全部犯罪事實之認定而於判決無影響；或原審已加審酌、論斷
，屬原審得本於職權裁量之事項，已於判決內詳述其認事採證及
證據取捨、判斷之理由，為其職權之適法行使，並無違背證據法
則之情形；或事證已臻明確並無再為調查必要之裁量事項，亦無
上訴意旨所指違背法令之情形；上訴人徒憑己意任意指摘原判決
違背法令，核與法律規定得為第三審上訴理由之違法情形，均不
相適合，應認其上訴違背法律上之程式，予以駁回。又第一審判
決後，上訴人於原審之前審審理中，就所犯轉讓第二級毒品罪部
分，已撤回上訴而告確定（見原審上訴卷第七九頁），合予敘明
。
據上論結，應依刑事訴訟法第三百九十五條前段，判決如主文。
中    華    民    國  九十八  年    九    月   十七   日
                      最高法院刑事第二庭
                          審判長法官  陳  世  淙
                                法官  徐  昌  錦
                                法官  許  錦  印
                                法官  吳      燦
                                法官  施  俊  堯
      本件正本證明與原本無異
                                      書  記  官
中    華    民    國  九十八  年    九    月  二十一 日
                                                      v


司法院資訊處製作；財團法人民間司法改革基金會備份。
